【裁判字號】    92,台上,3067
【裁判日期】    920612
【裁判案由】    違反麻醉藥品管理條例
【裁判全文】
最高法院刑事判決                              九十二年度台上字第三○六七號
    上  訴  人  甲○○
                乙○○
右上訴人等因違反麻醉藥品管理條例案件，不服台灣高等法院高雄分院中華民國八十
九年十月十八日第二審更審判決（八十九年度上更(一)字第二二一號，起訴案號：台灣
高雄地方法院檢察署八十五年度偵字第二二六六八、二六八一七號），提起上訴，本
院判決如左：
    主  文
原判決撤銷，發回台灣高等法院高雄分院。
    理  由
本件原判決認定上訴人乙○○與甲○○共同意圖牟利，基於販賣安非他命之犯意聯絡
，先由乙○○以低價販入安非他命後，於民國八十五年八、九月間某日晚上八、九時
許，將安非他命四小包交付甲○○，再由甲○○在高雄縣大寮鄉○○○路二二七號胡
民有之住處，非法售賣安非他命四小包予胡民有，供胡民有與其同居人蘇靜芬（已判
決確定）吸用，上訴人等得款新台幣（下同）三千元。嗣經警查獲胡民有，依胡某之
供述始得知上情而循線查獲等情。因而撤銷第一審之科刑判決，改判仍論處上訴人等
共同非法販賣化學合成麻醉藥品（乙○○為累犯）罪刑。固非無見。
惟查（一）有罪判決書所記載之犯罪事實，為論罪科刑適用法律之基礎，故凡於適用
法律有關之重要事項，如犯罪之目的、時間、地點、方法等項，必須詳加認定、明確
記載，始足為適用法律之依據。另麻醉藥品管理條例第十三條之一第二項第一款之非
法販賣化學合成麻醉藥品罪，以行為人有營利之目的（意思），而販入或賣出該毒品
或二者兼而有之者，為其構成要件，故行為人有無此項犯罪（營利意思）之目的意思
，亦應於事實欄內為詳實之記載，然後於理由內說明其憑以認定之證據，始稱適法。
原判決事實欄僅記載：「乙○○與甲○○共同意圖牟利，……，先由乙○○以低價販
入安非他命後……將安非他命四小包交付甲○○，再由甲○○……非法販賣予胡民有
……二人得款三千元。」等語。然就上訴人等取得安非他命之價格若干？出售之價格
是否高於買入之價格？或其他足以據為判斷上訴人等是否基於營利意思之事實，明白
認定，詳細記載，已不足資為適用法律之依據。況胡民有及蘇靜芬皆供述係以一小包
一千元之價格向上訴人等購買安非他命，則四小包應為四千元，惟依原判決所認定上
訴人等僅得款三千元，上訴人等是否確有營利之意圖，似非全然無疑。乃原判決未就
上開證據資料詳為審酌，徒以上訴人等應知販賣安非他命有被判處重刑之危險，苟無
營利之意圖，並藉此牟利，何必干冒被判處重刑之危險等主觀臆測之詞，認上訴人等
主觀上有營利之意圖，尤難認適法。（二）原判決認定上訴人等共同販賣安非他命予
胡民有，係以甲○○於偵查中之自白，證人胡民有於警訊及偵查中指證綦詳，同案被
告即胡民有同居人蘇靜芬於警訊及第一審偵審中證稱：看過甲○○販賣並交付安非他
命予胡民有等語，為其所憑之依據。但判決理由第五項又分別引用胡民有、蘇靜芬於
警訊及偵審中之供詞，謂「胡民有前後所供不一，自非可採」、「蘇靜芬前後證詞不
一，自屬可議」等語，作為指駁各該證人所言不足取之論據，已嫌理由矛盾。且胡民
有於警訊中供稱：向甲○○購買安非他命五、六次，每次一千元，該五、六次均是用
欠的；向表姊乙○○購買過五、六次安非他命，每次一千元，在乙○○現住處交易，
乙○○住其對面等語（見警卷第三頁），與甲○○於偵查中自白：幫乙○○轉交一次
，乙○○拿四小包安非他命給我，我回到我住處，胡民有到我住處拿三千元給我，我
再把錢轉交給乙○○等情，尚有諸多不符之處，原審未予究明，並於判決內闡述其取
捨之心證理由，遽謂右開事實業據胡民有於警訊時指證綦詳，亦有違誤。本院前次發
回意旨業已指明，原判決猶未詳予調查審認，致瑕疵仍然存在。上訴意旨指摘原判決
違法，尚非全無理由，應認仍有撤銷發回更審之原因。
據上論結，應依刑事訴訟法第三百九十七條、第四百零一條，判決如主文。
中      華      民      國    九十二    年      六      月     十二     日
                              最高法院刑事第四庭
                                  審判長法官  紀  俊  乾
                                        法官  黃  正  興
                                        法官  劉  介  民
                                        法官  陳  東  誥
                                        法官  林  開  任
      右正本證明與原本無異
                                              書  記  官
中      華      民      國    九十二    年      六      月     十六     日
                                                                       Ｋ


司法院資訊處製作；財團法人民間司法改革基金會備份。
